【裁判字號】    98,交易,270
【裁判日期】    990122
【裁判案由】    過失傷害
【裁判全文】
臺灣彰化地方法院刑事判決             98年度交易字第270號
公  訴  人  臺灣彰化地方法院檢察署檢察官
被      告  甲○○
上列被告因過失傷害案件，經檢察官提起公訴（98年度偵字第
7044號），本院判決如下：
    主  文
甲○○因過失傷害人，處拘役拾日，如易科罰金，以新臺幣壹
仟元折算壹日。
    事實及理由
一、犯罪事實：
    甲○○於民國（下同）98年3月28日下午5時20分許，駕駛
    9717─JK車牌號碼自小客車，沿彰化縣鹿港鎮東崎里石埤巷
    自南向北行駛（直行車、幹道車），適前方有一車輛，甲○○於超車後回到原本行駛之車道，前方恰有石埤巷與產業道
    路之交叉路口（彰化縣鹿港鎮東崎里石埤巷7-2號前方位置
    ），甲○○本應注意汽車行經路口，應減速慢行，作隨時停
    車之準備，依當時之情形並無不能注意之情事，竟疏於注意
    ，仍以時速50-60公里之速度通過同路段與產業道路之交岔
    口；適有一輛由丙○○所駕駛，並搭載乘客乙○○，沿彰化
    縣鹿港鎮○○道路自西向東，欲左轉石埤巷往北方向行駛之
    8362─QX車牌號碼自小客車（轉彎車、支線車），兩車閃避
    不及，9717─JK自小客車左前方位置撞擊8362─QX小客車右
    前方位置，兩車車速力道相當，一同往東北方衝去撞擊路旁
    之電線桿、護欄而停下。丙○○受有「頭部外傷併臉部挫傷
    、左膝挫傷擦傷」等傷害，乙○○受有「右手第4、第5指挫
    傷、右肘挫傷擦傷、左膝挫傷擦傷」等傷害。甲○○隨即報
    案，於警方趕抵現場知悉其肇事之前，向員警表示其為肇事
    者及陳述肇事經過而自首。
二、認定事實之證據及理由：
  (一)被告於警訊、偵查中及本院審理中，均坦承上述客觀事實，
    並承認有駕駛過失犯行。
  (二)告訴人乙○○、丙○○於警詢及偵查中之證述。
  (三)按道路交通安全規則第94條第3項：「汽車行駛時，駕駛人
    應注意車前狀況及兩車併行之間隔，並隨時採取必要之安全
    措施。」，被告駕車自應注意上開規定。而依當時天候晴，
    日間有自然照明、路面無缺陷，在被告本應可看見告訴人西
    往東行進方向之產業道路方向，雖被附近民宅鐵皮遮掩了部
    分視線，然在被告當時駕駛之右前方有反光鏡，提醒注意左
    方來車，應可事先防止等一切情狀（有道路交通事故調查報
    告表(一)、(二)各一份、現場照片等在卷可憑），而被告當時與
    告訴人分別由南往北，由西往東到達該十字路口，兩車撞擊
    後卻各偏45度角方式，一同往東北方向滑去，可見兩車在撞
    擊前車速力道均相等，否則在一台車靜止、一台車高速行駛
    的情形下發生碰撞，絕非如此結果。又被告於第一次警訊時
    自白案發前有在石埤巷先超車，而該石埤巷南北方向都只有
    一個車道，被告必定要高速越過雙黃線才能超越前方車輛，
    被告稱碰撞前已回到原車道內，已無逆向行駛乙節，因並無
    其他不利被告之證據情形下，罪疑惟輕，被告此一辯解應堪
    採信。然被告既然剛剛超車，速度不能遽減，否則會使後方
    車輛追撞上來，所以被告以相當高速行駛欲通過該路口，並
    未減速注意乙節，應認定有過失。
  (四)按道路交通安全規則第102條第1項規定：「汽車行駛至交岔
    路口，其行進、轉彎，應依下列規定：...二、行至無號誌
    或號誌故障而無交通指揮人員指揮之交岔路口，支線道車應
    暫停讓幹線道車先行。未設標誌、標線或號誌劃分幹、支線
    道者，少線道車應暫停讓多線道先行；車道數相同時，轉彎
    車應暫停讓直行車先行....七、轉彎車應讓直行車先行。」
    告訴人之8362─QX車牌號碼自小客車，行駛之產業道路寬度
    較窄，路面未規劃標線，有道路交通事故現場圖、現場照片
    等可資為證。告訴人既為支線車，又是轉彎車，本應禮讓被
    告車輛先行，卻在十字路口前未注意右方來車，貿然駛入路
    口發生車禍，且依據碰撞後兩車移動情形，本院認告訴人車
    輛速度亦有相當車速，並非靜止或慢速，告訴人對車禍與有
    過失。惟此過失不能阻卻被告之責任。
  (五)丙○○受有「頭部外傷併臉部挫傷、左膝挫傷擦傷」等傷害
    、乙○○受有「右手第4、第5指挫傷、右肘挫傷擦傷、左膝
    挫傷擦傷」等傷害，有豐安骨科診所診斷證明書2紙可證。
  (六)被告之過失行為，與告訴人所受傷害間，具有直接相當因果
    關係。
  (七)本件事證明確，被告前開普通過失傷害犯行洵足認定。
三、論罪科刑：
  (一)核被告所為，係犯刑法第284條第1項前段之普通過失傷害罪
    。被告一個過失駕駛行為，導致乙○○、丙○○均受傷，侵
    害數法益，乃同種想像競合關係，仍論以一罪。
  (二)甲○○於肇事後隨即撥打電話報警，告訴人因受傷而沒打電
    話報警。警方趕抵現場時，甲○○於警方知悉其肇事之前，
    向員警當場承認自己為肇事人，表明願意接受裁判，此有道
    路交通事故肇事人自首情形紀錄表可證，可認定構成自首，
    應依刑法第62條減輕其刑。
  (三)爰審酌被告並無前科，素行良好，本件雖然撞擊力道不小，
    但告訴人方面所受均是皮肉傷害，並無骨折或住院手術，被
    告亦投保意外險，本可足額賠償，然因保險公司堅持需扣除
    過失比例才願給付，告訴人一方堅持自己沒有過失，雙方各
    有立場，被告至今未能與被害人達成和解，亦有不可歸咎被
    告之原因等一切情狀，量處如主文所示之刑及易科罰金折算
    標準。
四、適用法條：
  (一)刑事訴訟法第299條第1項前段。
  (二)刑法第284條第1項前段、第55條、第41條第1項前段、第62
    條。
  (三)刑法施行法第1條之1第1項、第2項前段。
本案經檢察官趙冠瑋到庭執行職務。
中    華    民    國    99    年    1    月    22    日
                    交通法庭    法  官  葉明松
以上正本證明與原本無異。
如不服本判決應於收受判決後10日內向本院提出上訴書狀，並應
敘述具體理由；其未敘述上訴理由者，應於上訴期間屆滿後20日
內向本院補提理由書（均須按他造當事人之人數附繕本）「切勿
逕送上級法院」。
告訴人或被害人對於判決如有不服具備理由請求檢察官上訴者，
其上訴期間之計算係以檢察官收受判決正本之日期為準。
中    華    民    國    99    年    1    月    22    日
                                書記官  施秀青
附錄論罪科刑法條：
刑法第二百八十四條第一項：
因過失傷害人者，處六月以下有期徒刑、拘役或五百元以下罰金
，致重傷者，處一年以下有期徒刑、拘役或五百元以下罰金。

司法院資訊處製作；財團法人民間司法改革基金會備份。
